【裁判字號】    97,消債更,328
【裁判日期】    971112
【裁判案由】    聲請更生程序
【裁判全文】
臺灣嘉義地方法院民事裁定           97年度消債更字第328號
聲  請  人
即債務  人  甲○○
                        1
代  理  人  李昶欣律師
上列當事人因消費者債務清理事件聲請更生，本院裁定如下：
    主  文
聲請駁回。
聲請費用由聲請人負擔。
    理  由
一、按債務人對於金融機構因消費借貸、自用住宅借款、信用卡
    或現金卡契約而負債務，在聲請更生或清算前，應提出債權
    人清冊，以書面向最大債權金融機構請求協商債務清償方案
    並表明共同協商之意旨；按債務人與金融機構協商成立者，
    不得聲請更生或清算，但因不可歸責於己之事由，致履行顯
    有重大困難者，不在此限；自債務人提出協商請求之翌日起
    逾30日不開始協商，或自開始協商之翌日起逾90日協商不成
    立，債務人得逕向法院聲請更生或清算，消費者債務清理條
    例第151條第1項、第5項及第153條分別定有明文。又聲請更
    生或清算不合程式或不備其他要件者，法院應以裁定駁回之
    ，但其情形可以補正者，法院應定期間先命補正，復為同條
    例第8條所明定。
二、本件聲請人即債務人（下稱聲請人）向本院聲請更生，雖主
    張：其有不能清償債務情事，前自民國96年10月起即陸續向
    台灣新光商業銀行、中國信託商業銀行、匯豐商業銀行（原
    中華商業銀行）、萬泰商業銀行、永豐信用卡公司成立協商
    ，惟因聲請人每月收入僅13,217元，而協商方案每月共須償
    還9,300元，且聲請人每月之必要支出費用合計為10,491元
    （含預留繳稅金額1,159元、交通費640元、健保費1,572元
    、水費246元、電費1,228元、電話費288元、個人基本生活
    費5,000元、子女學雜費358元），且聲請人尚有未成立協商
    之玉山商業銀行及渣打國際商業銀行之帳單須另行繳納，聲
    請人每月收入扣除每月依協商應清償之金額無法維持最低基
    本生活。是原協商方案條件過苛，已經超越債務人能力，而
    無法履行原協商方案，有不可歸責於債務人之事由致履行原
    協商內容顯有重大困難，且其無擔保或無優先權之債務總額
    未逾新臺幣1,200萬元，復未經法院裁定開始清算程序或宣
    告破產，爰提起本件更生聲請等語。惟查：
(一)、聲請人因對於金融機構因消費借貸、自用住宅借款、信用卡
    或現金卡契約而負債務，固於96年間與台灣新光商業銀行、
    中國信託商業銀行、匯豐商業銀行（原中華商業銀行）、萬
    泰商業銀行、永豐信用卡公司成立之協商，然其係與上述銀
    行間成立之「個別協商」，與消費者債務清理條例第151條
    第1項與全體金融機構債權人成立之「共同協商」自屬有別
    ，此經本院依同條例第9條第1項規定依職權向萬泰商業銀行
    查明屬實，並有聲請人提出之協議書6份（中國信託商業銀
    行協議書2份）、個別協商一覽表1份、萬泰商業銀行97年11
    月6日之債權人陳報狀、永豐信用卡股份有限公司陳報狀、
    玉山銀行信用卡事業處函在卷可稽，是難謂聲請人業已踐行
    消費者債務清理條例第151條第1項規定之前置協商程序，而
    得依法向本院聲請更生。
(二)、又聲請人雖另於97年5月16日發函向最大債權金融機構萬泰
    商業銀行請求共同協商債務清償方案，並經萬泰商業銀行於
    收受上開函件後，分別於97年5月22日及同年月29日函文通
    知聲請人補正前置協商之申請書等相關必要之申請文件，惟
    因聲請人迨至97年6月16日均未向該行補正，萬泰商業銀行
    遂以文件未補齊為由，退件結案等情，亦業經本院依職權向
    萬泰商業銀行查明無訛，並有該行提出之債清客服記錄資料
    一份附卷足憑。
(三)、按消費者債務清理條例第151條之立法目的係在於使債務人
    與多數債權人間得自主解決其債務，各當事人自負有誠實協
    力之義務，以促成協商成立，且債務人就自身之財產、所得
    及收支狀況知之最詳，故最大債權金融機構於適當範圍令債
    務人配合提出相關文件及說明，以便其依法律授權調取相關
    資料後，得以稽核是否詳實，以順利進行協商，並無不當。
    而銀行公會所擬定之前置協商申請書等相關必要之申請文件
    ，雖較消費者債務清理條例第151條第1項規定之內容繁瑣，
    惟聲請人應無不能提出之困難，且其亦有助於協商方案成立
    。從而，聲請人未按期提出該等文件予萬泰商業銀行，其申
    請經萬泰商業銀行以未補齊缺件為由退件，應視同未申請，
    而非協商不成立，況此延宕情形實乃可歸責聲請人個人之事
    由，是其亦無消費者債務清理條例第153條規定之適用，併
    此敘明。
三、綜上所述，本件聲請人既未踐行消費者債務清理條例第151
    條第1項規定之前置協商程序，表明共同協商之意旨與全體
    金融機構債權人先行債務協商，復於消費者債務清理條例施
    行前，亦未曾參與銀行公會之債務協商，且上開要件之欠缺
    又屬無從補正，揆諸前揭說明，自應駁回其更生之聲請，爰
    裁定如主文。
中    華    民    國    97    年    11    月    12    日
              民事第二庭    法      官  洪嘉蘭
上為正本係照原本作成
如不服本裁定，應於裁定送達後10日內，以書狀向本院提出抗告
，並繳納抗告費新臺幣1千元。
中    華    民    國    97    年    11    月    12    日
                            書  記  官  陳昭煌


司法院資訊處製作；財團法人民間司法改革基金會備份。
